臺灣高等法院刑事裁定　　　　　　　　　 94年度抗字第581號
抗　告　人
即受刑　人　甲○○
上列抗告人因聲明異議暨停止審判及執行案件，不服臺灣基隆地
方法院中華民國94年7月20日裁定（94年度聲字第575號），提起
抗告，本院裁定如下：
    主  文
抗告駁回。
    理  由
一、本件抗告意旨詳如附件刑事抗告理由狀所示。
二、按假釋中因故意更犯罪，受有期徒刑以上刑之宣告者，撤銷
    其假釋；又假釋出獄者，在假釋中付保護管束，違反保護管
    束規則情節重大者，得撤銷假釋，刑法第78條第1項、第93
    條第2項、第3項分別定有明文。再按受保護管束人在保護管
    束期間內，應遵守下列事項：一、保持善良品性，不得與素
    行不良之人往還。二、服從檢察官及保護管束者之命令。受
    保護管束人違反前條各款情形之一，情節重大者，檢察官得
    聲請撤銷保護管束或緩刑之宣告。假釋中保護管束者，如有
    前項情形時，典獄長得報請撤銷假釋，保安處分執行法第74
    條之2、第74條之3亦定有明文。另參以刑法於94年1月7日修
    正時，鑑於違反保護管束應遵守之事項，情節重大，得由檢
    察官聲請撤銷假釋，保安處分執行法第74條之3已有規定，
    無須於刑法第93條第3項重覆規範，乃將該項規定予以刪除
    （此條修正刪除，自95年7月1日起施行），可見保案處分執
    行法第74條之2、第74條之3，係配合現行刑法第93條第2項
    、第3項所為之規定，與刑法第78條第1項之規定迥不相同。
    換言之，刑法第78條第1項所定之撤銷假釋，係在貫徹未能
    惕勵自新而更犯罪者，不宜許期繼續假釋之旨，係必要之撤
    銷，法院並無裁量權，撤銷假釋之原因以「假釋中因故意更
    犯罪，受有期徒刑以上刑之宣告」為要件。保安處分執行法
    第74條之3所定撤銷假釋之立法理由，則係因假釋中交保護
    管束，目的在藉此保安處分之執行，監督受刑人假釋後之行
    狀與輔導其適應社會生活，其能繼續保持善行，以達教化或
    治療之目的，倘假釋中受保護管束人違反保護管束期間應遵
    守之事項，且情節重大，而不能達其教化或治療之目的，足
    見保護管束處分已不能收效，得為刑法第93條第3項撤銷保
    護管束之事由，乃予以撤銷使回至監獄執行刑罰，故其撤銷
    事由係以「違反保護管束應遵守之事項，情節重大」為要件
    ，與刑法第78條之撤銷假釋規定相較，二者不論規範目的、
    撤銷要件或撤銷程序均不相同，不容混淆，此有最高法院94
    年台抗字第235號裁定意旨可資參照。
三、再按保安處分為刑罰之補充制度，假釋出獄者，假釋中付保
    護管束，屬於保安處分之一種，依保安處分執行法第64條第
    2項規定，法務部得於地方法院檢察署置觀護人，專司由檢
    察官指揮執行之保護管束業務，因此受刑人於假釋中是否違
    反保護管束之規則自由檢察官指揮執行。而假釋之撤銷屬刑
    事裁判執行之一環，為廣義之司法行政處分，如有不服，其
    救濟程序，應依刑事訴訟法第484條之規定，即俟檢察官指
    揮執行該假釋撤銷後之殘餘徒刑時，再由受刑人或其法定代
    理人或配偶向當初諭知該刑事裁判之法院聲明異議，不得提
    起行政爭訟，有最高行政法院93年2月份庭長法官聯席會議
    決議（三）可資參照。又依刑事訴訟法第486條規定，此項
    異議由法院裁定，並未限制法院得審查撤銷緩刑處分當否之
    內容，法院自得就受保護管束人是否遵守保護管束之規則，
    如有違反，情節是否重大等一切情事加以審查，以決定是否
    維持或撤銷、變更其處分，以達救濟之目的。
四、經查：
  (一)抗告人前因違反勘亂時期肅清煙毒條例案件，經原審法院於
    83年6月8日以83年訴字第67號判處有期徒刑7年6月確定，最
    高法院檢察署檢察總長認原確定判決違背法令，提起非常上
    訴後，經最高法院於84年6月29日以84年台非字第226號裁定
    將判決撤銷，發回原審法院更為審判，原審法院於84年9月
    21日以84年訴更（一）字第2號判處有期徒刑6年，抗告人不
    服，提起上訴，經本院於84年12月28日以84年上訴字第6311
    號駁回其上訴確定在案。該案與其前因違反勘亂時期肅清煙
    毒條例案件經撤銷假釋後應執行之殘刑2年7月4日，及抗告
    人因另犯恐嚇取財案件所處有期徒刑1年6月，接續執行。嗣
    經法務部於90年4月3日以法90 矯字第010738號函核准其假
    釋，抗告人乃於90年4月25日縮短刑期假釋出監，續執行因
    違反稅捐稽徵法案件所處拘役50日。詎其在假釋付保護管束
    中之91年7月1日，前往臺灣基隆地方法院檢察署執行保護管
    束，經觀護人於該日中午12時許予以採尿，送請臺灣尖端先
    進生技醫藥股份有限公司檢驗結果，呈嗎啡之陽性反應，同
    署檢察官嗣於91年7月23日以91年度聲觀字第264號（91年度
    毒偵字第732號）向原審法院聲請觀察勒戒，原審法院於91
    年7月26日以91年度毒聲字第721號裁定令抗告人入勒戒處所
    觀察勒戒，抗告人不服，提起抗告，經本院於91年9月10日
    以91年毒抗字第494號將該原裁定撤銷，發回原審法院另為
    裁定，原審法院復於91年12月27日以91年毒聲更（一）字第
    10號裁定令抗告人入勒戒處所執行觀察勒戒，抗告人不服該
    裁定，復提起抗告，經本院於92年2月26日以92年毒抗字第
    104號裁定駁回其抗告確定在案。臺灣綠島監獄典獄長遂於
    92年5月23日以綠監教字第0920000530號報告報請法務部撤
    銷假釋，法務部認抗告人於假釋中再犯毒品案，違反保安處
    分執行法第74條之2第1款、第2款規定，情節重大，以92年6
    月26日法矯字第0920022610號函核准撤銷抗告人前依法務部
    90年4月3日法90矯字第010738號函核准之假釋，應執行殘刑
    3年8月28日。抗告人嗣於93年9月11日令入基隆看守所附設
    觀察勒戒處所，執行觀察勒戒後，認有繼續施用毒品之傾向
    ，再經原審法院裁定送強制戒治，於94年5月6日期滿，現於
    臺灣宜蘭監獄續執行撤銷假釋後之殘刑有期徒刑3年8月28
    日等情，業據本院調閱原審法院84年度訴更（一）字第2號
    卷宗（含執行及保護管束卷宗）並核閱屬實，並有本院被告
    前案紀錄表在卷可憑。
  (二)而抗告人執行保護管束之過程略載如下：
    1.抗告人於90年4月25日假釋後，續執行違反稅捐稽徵法案
      件所處拘役50日，於90年6月14日執行完畢出監，翌日向
      臺灣基隆地方法院檢察署觀護人室報到，並書立「臺灣基
      隆地方法院檢察署受保護管束人報到具結書」，具結已收
      領「臺灣基隆地方法院檢察署受保護人應注意事項」（附
      於臺灣基隆地方法院檢察署90年執護字第163號保護管束
      卷第34頁），其內容經觀護人當場解說，其已完全瞭解，
      並願意絕對遵守（見同上保護管束卷第33頁）。
    2.抗告人於90年8月13日至91年1月14日間，依期逐月至臺灣
      基隆地方法院檢察署接受保護管束情況約談，然於91年1
      月14日接受約談後，觀護人當面告以將採驗其尿液，抗告
      人至採尿室接受尿液採集時，以暫無尿液，無法採集，在
      等候產生尿意中自行離去（見同上保護管束卷第81頁）。
    3.觀護人乃通知抗告人於91年1月28日，報到接受尿液檢驗
      ，抗告人於該日電告觀護人，其因坐骨神經痛不良於行，
      無法按時報到，觀護人告以抗告人應至醫院治療，並索取
      公立醫院醫師診斷證明書以為請假之證明，否則空口無憑
      將視為無正當理由不到，逃避尿液採驗（見同上保護管束
      卷第84頁）。
    4.因抗告人提出之患有下背痛、左側坐骨神經痛之行政院衛
      生署診斷證明書（見同上保護管束卷第91頁）所載之應診
      日期係於90年12月28日，而非91年1月28日之應報到日或
      其後之日期，同署檢察官乃以其請假無正當理由，認抗告
      人逾期未至該署報到，違反保護管束期間應遵守事項，予
      以抗告人告誡1次，並請抗告人於91年2月6日上午9時至該
      署報到，執行保護管束，該告誡函於同年1月31日由抗告
      人親收（見同上保護管束卷第85頁）。
    5.抗告人於91年2月6日至檢察署觀護人室報到後，在接受約
      談前，觀護人告以將採集尿液送驗，請抗告人立即至採尿
      室接受尿液採集，抗告人又以無尿意，無法立即採集其尿
      液為由，在等候中提供其飲水後，又再次自行離去（見同
      上保護管束卷第92頁）。
    6.同署檢察官乃再次於91年2月7日發函告誡抗告人，認抗告
      人逃避尿液採驗，違反保護管束期間應遵守事項，請抗告
      人於91年2月18日上午9時至該署報到採尿，執行保護管束
      ，該函於同年2月8日由抗告人親自收領（見同上保護管束
      卷第94頁、第95頁）。
　　7.抗告人於91年2月18日依期前往基隆檢察署報到，接受約
      談並採尿，並告知其下次採尿時間為91年3月4日（見同上
      保護管束卷第101頁）。
    8.抗告人之兄於91年3月4日至基隆地檢署告以抗告人因精神
      分裂症，現在行政院衛生署基隆醫院住院治療中，並提出
      該院診斷證明書為憑，觀護人告以其兄轉囑抗告人安心養
      病，並於出院後第 2日至該地檢署報到（見同上保護管束
      卷第109頁），觀護人於91年3月22日前往該院訪視，得知
      聲明異議人已於91年3月9日出院，經告知檢察官後，檢察
      官乃於同年3月29日再次發函告誡抗告人，因其於91年3月
      逾期未至該署報到，違反保護管束期間應遵守事項，請抗
      告人於91年4月8日上午9時至該署報到，執行保護管束，
      該函於同年4月1日由抗告人親自收執（同上保護管束卷第
      112頁至第113頁）。
  　9.抗告人於91年4月8日仍未至基隆地檢署報到，檢察官乃於
    　91年5月7日又發函告誡抗告人，並請抗告人於91年5月13
      日上午9時至該署報到，執行保護管束，該函於同年5月8
      日由抗告人親收（見同上保護管束卷第121頁至第122頁）
      。
    10.抗告人於91年6月10日至該地檢署報到，經採集其尿液送
      驗結果，並無毒品之反應，並告以下次約談及採尿時間為
      91年6月24日（見同上保護管束卷第137頁至第142頁）。
    11.抗告人於91年6月24日未到基隆地檢署報到，且另具狀聲
      明因其患有多種疾病，致未能依期前往採尿（見同上保護
      管束卷第126頁），然檢察官認其所患疾病與執行保護管
      束間並無衝突，因認其無正當理由未到署採尿，乃於同年
      6月25日發函告誡抗告人，並請其於91年7月1日上午9時至
      該地檢署報到接受採尿送驗，執行保護管束，該函於同年
      6月27日由聲明異議人親自收執（見同上保護管束卷第143
      頁至第144頁）。
    12.抗告人於91年7月1日至該地檢署報到，經觀護人告以本日
      須採集尿液送驗後，抗告人再度委以無尿液須等候，觀護
      人乃告以如再度自行離去，將報請檢察官以違反保安處分
      執行法第74條之2規定，撤銷假釋，抗告人始接受採尿送
      驗（見同上保護管束卷第145頁），並告以下次採尿日期
      為同年月15日。該次抗告人之尿液經送臺灣尖端先進生技
      醫藥股份有限公司檢驗結果，呈嗎啡之陽性反應，有該公
      司之濫用藥物檢驗報告1紙在卷可稽（見同上保護管束卷
      第147頁至第151頁）。該署檢察官乃於91年7月23日以91
      年度聲觀字第264號（91年度毒偵字第733號）向原審法院
      聲請觀察勒戒後，經同院以91年度毒聲字第721號裁定將
      抗告人送觀察勒戒後，抗告人不服該裁定，提起抗告，經
      本院以91年度毒抗字第494號裁定撤銷原裁定，發回原審
      法院，原審法院再以91年度毒聲更（一）字第10號裁定將
      抗告人送觀察勒戒，抗告人不服該裁定，提起抗告，於92
      年2月26日經本院駁回其抗告確定在案。
　　13.抗告人於91年7月15日報到後採尿，再送臺灣尖端先進生
    　技醫藥股份有限公司檢驗結果，亦呈嗎啡及可待因之陽性
    　反應，有該院濫用藥物檢驗報告在卷可佐（見同上保護管
      束卷第155頁至第157頁）。
  　14.嗣抗告人於91年8月5日、9月9日、10月7日、11日4日、12
      月9日、92年1月6日、2月10均依期報到執行保護管束，並
      分別於91年11月4日、12月9日、92年1月6日、2月 10日均
      採尿送驗結果，均無毒品之反應（見同上保護管束卷第15
      9頁至第202頁）。
    15.抗告人於92年3月10日未依期報到，同署檢察官乃於92年3
      月30日再次發函告誡抗告人，並請抗告人於92年4月7日至
      該地檢署報到，執行保護管束，該函於同年4月1日，由抗
      告人同居之姪女吳明珠代收（見同上保護管束卷第 207頁
      至第208頁），抗告人復未依期報到，檢察官乃於同年4月
      18日再發函告誡抗告人，並請抗告人於92年4月28日至署
      報到，執行保護管束，該函於92年4月23日寄存於基隆市
      第一分局南榮路派出所（見同上保護管束卷第212頁至第
      213頁）。
    16.觀護人分別於92年4月23日、25日及5月1日，電詢抗告人
      之行蹤，然均未果（見同上保護管束卷第214頁至第220頁
      ），該署檢察官因認抗告人已行蹤不明，乃於92年5月5日
      發函基隆市警察局第一分局、臺灣綠島監獄等協助查尋，
      並通知抗告人至該署報到執行保護管束，並於同年5月20
      日再度發告誡函，請抗告人於92年5月12日上午9時至署報
      到，執行保護管束，惟抗告人均未至該地檢署報到（見同
      上保護管束卷第221至第222頁、第224頁）
五、綜上，抗告人既前已因施用第 1級毒品海洛因之違反肅清煙
    毒條例案件，經法院判處有期徒刑確定，於假釋中復施用第
    1 級毒品海洛因，自係未保持善良品行，且綜觀其執行保護
    管束之過程，多次經檢察官發函告誡後始到署執行保護管束
    ，且有 2次在等待採尿中自行離去之紀錄，嗣於其所受之觀
    察勒戒裁定確定後，即行蹤不明，未服從檢察官及執行保護
    管束者之命令，到署執行保護管束，其有違反保安處分執行
    法第74條之2第1款、第 2款之行為明確，且情節確屬重大。
    又本件抗告人對撤銷保護管束人假釋之處分如有不服，既不
    得對上開處分提起行政爭訟程序，而僅得依刑事訴訟法第48
    4 條向原審法院聲明異議以為救濟，普通法院對本件撤銷假
    釋處分之合法性及妥當性自得為完全之審查，當無適用行政
    訴訟法第12條第 2項規定，予以停止審判及執行之餘地。是
    原審本認法務部核定撤銷抗告人之假釋，並無違法或不當之
    處，並駁回抗告人之聲明異議暨停止審判及執行，核無不合
    。抗告人提起本件抗告，空言指摘原裁定違法及不當，惟未
    提出任何積極事證以實其說，尚無法推翻原裁定裁量權之適
    法行使，其抗告為無理由，應予駁回。
六、據上論結，應依刑事訴訟法第412條，裁定如主文。
中　　華　　民　　國　　94　　年　　9 　　月　　7 　　日
                  刑事第十九庭審判長法  官  葉騰瑞
                                    法  官  莊明彰
                                    法  官  黃俊明
以上正本證明與原本無異。
如不服本裁定，應於收受送達後五日內向本院提出抗告狀。
                                    書記官  廖婷璇
中　　華　　民　　國　　94　　年　　9 　　月　　7 　　日
